【裁判字號】    99,上訴,850
【裁判日期】    990928
【裁判案由】    毒品危害防制條例
【裁判全文】
臺灣高等法院臺南分院刑事判決         99年度上訴字第850號
上  訴  人
即  被  告  甲○○
上列上訴人因毒品危害防制條例案件，不服臺灣臺南地方法院99
年度訴字第866號，中華民國99年7月27日第一審判決（起訴案號
：臺灣臺南地方法院檢察署99年度毒偵字第898號），提起上訴
，本院判決如下：
   主  文
上訴駁回。
   理  由
一、按刑事訴訟法第361條、第367條規定，不服地方法院之第一
    審判決而提起上訴者，應提出上訴書狀，並敘述具體理由，
    為上訴必備之程式；其所提出之書狀未敘述上訴理由，或僅
    曾以言詞陳述上訴理由者，均應於上訴期間屆滿後20日內補
    提理由書於第一審法院。第一審法院經形式審查，認逾期未
    補提上訴理由者，應定期間先命補正；逾期未補正者，為上
    訴不合法律上之程式，應以裁定駁回。倘已提出上訴理由，
    但所提非屬具體理由者，則由第二審法院以上訴不合法律上
    之程式，判決駁回。而所謂具體理由，必係依據卷內既有訴
    訟資料或提出新事證，指摘或表明第一審判決有何採證認事
    、用法或量刑等足以影響判決本旨之不當或違法，而構成應
    予撤銷之具體事由，始克當之（例如：依憑證據法則具體指
    出所採證據何以不具證據能力，或依憑卷證資料，明確指出
    所為證據證明力之判斷如何違背經驗、論理法則）；倘僅泛
    言原判決認定事實錯誤、違背法令、量刑失之過重或輕縱，
    而未依上揭意旨指出具體事由，或形式上雖已指出具體事由
    ，然該事由縱使屬實，亦不足以認為原判決有何不當或違法
    者（例如：對不具有調查必要性之證據，法院未依聲請調查
    亦未說明理由，或援用證據不當，但除去該證據仍應為同一
    事實之認定），皆難謂係具體理由，而應認其上訴為不合法
    律上之程式（最高法院97年度台上字第892號判決、97年度
    台上字第3267號判決意旨及法院辦理刑事訴訟案件應行注意
    事項第162點參照），俾與第二審上訴制度在請求第二審法
    院撤銷、變更第一審不當或違法之判決，以實現個案救濟之
    立法目的相契合，並節制濫行上訴。
二、本件上訴人即被告甲○○不服原判決，提起上訴，具狀陳明
    略以：「被告現有二小孩均上大學，母親高達70歲，須被告
    負擔經濟，被告亦至嘉南療養院接受替代療法，請准予繼續
    以替代療法治療」云云。
三、查原判決以：「被告曾於88年間因施用毒品而違反毒品危害
    防制條例，經臺灣高雄地方法院以88年度毒聲字第8646號裁
    定令入勒戒處所觀察勒戒，因認有繼續施用毒品傾向，由該
    法院以88年度毒聲字第9357號裁定令入戒治處所施以強制戒
    治，於戒治期滿，經臺灣高雄地方法院檢察署檢察官以90年
    度戒毒偵字第5號為不起訴處分確定，於91年間又施用毒品
    ，經本院以91年度毒聲字第1251號裁定令入戒治處所施以強
    制戒治，同時起訴，經最高法院於92年9月25日以92年台上
    字第5286號判處應執行有期徒刑1年確定；於93年間再施用
    毒品，經本院於93年12月24日以93年度訴字第1141號判處有
    期徒刑1年2月確定，上開案件經入監接續執行，於95年3月8
    日縮短刑期假釋出監，於同年5月6日縮刑期滿，於95年間復
    又施用毒品，經臺灣臺南地方法院檢察署檢察官以95年毒偵
    字第2310０號為緩起訴處分乙節，有臺灣高等法院被告前案
    紀錄表一份在卷可憑，則被告經觀察勒戒、強制戒治及經入
    監徒刑執行完畢釋放後，又再施用毒品經檢察官為緩起訴處
    分後，再度為本件施用毒品案，則其於5年內再犯本案毒品
    危害防制條例第10條之罪，應依法追訴、審判，本案事證明
    確，被告犯行洵堪認定，又被告於刑之執行完畢5年內又犯
    本罪，為累犯，應依法加重其刑。爰審酌被告前因施用毒品
    經送觀察勒戒、強制戒治治療程序及經判處徒刑入監執行完
    畢後，甫出監未久即又再施用毒品，經緩起訴處分後，猶未
    認清毒品戕害身心之惡，不思戒絕革除惡習，仍為本案犯行
    ，顯然其意志力薄弱，迄未能戒除毒癮，惟兼衡被告施用毒
    品犯行，性質上屬對自我身心健康之自戕行為，但對社會秩
    序隱藏有不良影響，及犯後坦承犯行之態度等一切情狀，量
    處有期徒刑9月。扣案之毒品1包沒收銷燬之」等語。本院經
    核原判決已詳敘認定事實所憑證據、認定理由及量刑依據。
    從形式上觀察原判決並無認定事實錯誤、量刑瑕疵或違背法
    令之情形。
四、被告雖以：伊上有高齡母親，下有2小孩尚在就學，均賴伊
    負擔經濟，伊現正接受替代療法，請准予繼續以替代療法治
    療」云云。惟查，現行毒品危害防制條例將施用毒品者簡化
    區分為初犯、再犯，並認施用毒品者係屬病患性犯人，以觀
    察、勒戒戒除其身癮，並以強制戒治去除其心癮。經觀察、
    勒戒或強制戒治執行完畢釋放後，若5年內再犯同條例第10
    條施用毒品罪者，其再犯率甚高，原據以實施之觀察、勒戒
    及強制戒治既已無法收其實效，自應依法追訴處罰，不因施
    用毒品者事後已另尋戒斷替代管道而有影響。本件被告有多
    次施用毒品前科，分別經送強制戒治或經起訴判處徒刑在案
    ，最近一次於95年間又因毒品案，經臺灣臺南地方法院檢察
    署檢察官以95年度毒偵字第2310０號為緩起訴處分確定在案
    ，有其前科紀錄在卷可考，其5年內再犯施用第一級毒品罪
    ，即應依同條例第23條第2項規定，應逕施以刑事追訴處罰
    ，自不因被告事後已接受替代療法，而有不同之處理方式，
    另被告縱須負擔家裡經濟，然此並不阻卻刑事追訴處罰，被
    告所引上開理由，顯不足動搖原判決，自非具體理由。
五、本件原判決已就量刑刑度，詳為審酌並敘明理由，核無量刑
    刑度違法或不當之情事，被告徒以須負擔家中經濟，且事後
    已至療養院接受替代療法為由，提起上訴，尚不足以影響原
    判決量刑刑度之本旨，揆諸上開說明，本件上訴顯無具體理
    由而不合法律上之程式，應予駁回，並不經言詞辯論為之。
六、據上論斷，應依刑事訴訟法第367條前段、第372條，判決如
    主文。
中    華    民    國    99    年    9     月    28    日
                  刑事第五庭    審判長法  官  楊明章
                                      法  官  蔡美美
                                      法  官  黃國永
以上正本證明與原本無異。
如不服本判決應於收受送達後10日內向本院提出上訴書狀，其未
敘述上訴理由者，並得於提起上訴後10日內向本院補提理由書（
均須按他造當事人之人數附繕本）「切勿逕送上級法院」。
                                      書記官  陳淑貞
中    華    民    國    99    年    9     月    28    日

司法院資訊處製作；財團法人民間司法改革基金會備份。
